【裁判字號】    94,上訴,1866
【裁判日期】    950227
【裁判案由】    常業竊盜
【裁判全文】
臺灣高等法院高雄分院刑事判決        94年度上訴字第1866號
上  訴  人  臺灣高雄地方法院檢察署檢察官
被      告  己○○
被      告  癸○○
                    （現於臺灣高雄第二監獄執行中）
上列上訴人因被告等常業竊盜案件，不服臺灣高雄地方法院94年
度易字第1239號中華民國94年10月27日第一審判決（起訴案號：
臺灣高雄地方法院檢察署94年度偵字第12986 號、併辦案號：94
年度偵字第15901 號、第15768 號、第15925 號、第16043 號、
94年度核退偵字第426 號、第602 號），提起上訴，及併案審理
（同署：94年度偵字第26110 號、26369 號），本院判決如下：
    主  文
原判決撤銷。
癸○○共同以犯竊盜罪為常業，累犯，處有期徒刑貳年陸月。扣
案之電動螺絲起子壹把沒收。
己○○共同以犯竊盜罪為常業，累犯，處有期徒刑貳年貳月。扣
案之電動螺絲起子壹把、螺絲起子、老虎鉗各壹支、扳手貳支均
沒收。
    事  實
一、癸○○前因竊盜案件，經臺灣高雄地方法院以89年度易字第
    3682號判決判處有期徒刑10確定，於民國91年8 月23日執行
    完畢；己○○曾因毒品危害防制條例案件，經同法院以91年
    度訴字第3032號判決判處有期徒刑1 年2 月確定，於93年10
    月12日執行完畢。詎其2 人均不知悔改，復基於意圖為自己
    不法所有，以竊盜為常業之犯意，以單獨一人行竊，或由己○○與陳志成2 人，或由陳志成與許志明（由檢察官另行偵
    辦）2 人，或由己○○與許坤峻（由臺灣高雄地方法院另案
    審結）基於常業竊盜之犯意聯絡，先後於下列時間、地點竊
    取他人財物：
  (一)94年2 月中旬某日，己○○在高雄縣岡山鎮前鋒里某友人住
    處外，見戊○○○所有之車牌號碼VYE —732 號輕型機車鑰
    匙未拔取，遂以該鑰匙開啟機車電門，騎乘該機車離去而竊
    得之：嗣於同年月23日凌晨3 時30分許，己○○騎乘上開機
    車行經高雄縣橋頭鄉東林村五里林橋附近產業道路，因該機
    車未懸掛車牌為警攔檢而查獲。
  (二)94年4 月29日，己○○在高雄縣岡山鎮○○○路373 號旁，
    徒手竊取卯○○所有之鐵板一塊得手後，予以變賣而換取現
    金花用。
  (三)於94年4 月底，己○○在高雄縣岡山鎮○○○路323 號旁，
    徒手竊取庚○○所有之鐵板一塊得手後，予以變賣而換取現
    金花用。
  (四)於94年5 月初某日，己○○在高雄縣岡山鎮○○路○○道路
    農地工寮內，竊取丙○○所有之馬達、農藥噴霧器及鐵製農
    具等物得手。
  (五)94年5 月17日22時，己○○在高雄縣岡山鎮○○路177 號旁
    ，竊取嘉晟機械公司所有之鋼筋10條得手後，予以變賣而換
    取現金花用。
  (六)94年5 月28日8 時許，癸○○在高雄縣橋頭鄉○里○段231
    地號土地附近，徒手竊取石尚營造有限公司之鋼筋150 公斤
    得手後，予以變賣換取現金花用。
  (七)94年5 月29日凌晨零時許，癸○○、己○○二人在位於高雄
    縣梓官鄉○○村○○路51號之廢五金回收場旁，共同徒手竊
    取廖文毅所有之廢鐵約100 公斤得手後，予以變賣而分取現
    金花用。
  (八)94年6 月1 日21時許，癸○○在高雄縣橋頭鄉區○○村口，持其所有客觀上足對人之生命、身體及安全構成威
    脅而為兇器之扳手1 把，竊取高雄縣政府管理裝置於該處安
    全島上之反光鈕四面得手後，予以變賣而換取現金花用。
  (九)94年6 月3 日8 時許，癸○○在高雄縣岡山鎮○○路177 號
    前，竊取嘉晟機械公司所有之不鏽鋼圓棒16支、竹節鋼筋40
    公斤得手後，予以變賣而換取現金花用。
  (十)94年6 月3 日19時許，癸○○在高雄縣路竹鄉南部科學工業
    園區，持其所有客觀上足對人之生命、身體及安全構成威脅
    而為兇器之扳手1 把，竊取由南部科學園區管理裝置於該處
    安全島上之反光鈕三面得手後，將之變賣而換取現金花用。
  (十一)94年6 月4 日9 時10分許，由癸○○攜帶其所有客觀上足對
    人之生命、身體及安全構成威脅而為兇器之電動螺絲起子一
    把，駕駛承租之車牌號碼D8—8126號自用小貨車搭載己○○
    ，前往高雄縣岡山鎮劉厝里寶公橋旁，合力以徒手搖晃之方
    式，將橋旁之河堤鋁製護欄折斷（共4 支，總重45公斤，為
    高雄縣政府所持有、管理），再以上開電動螺絲起子將該鋁
    製護欄拆解成小段以利搬運，得手後逃離該處。嗣於同日10
    時40分許，為警據報在高雄縣岡山鎮○○路28之2 號前查獲
    ，並扣得其二人前開竊得之物品，及陳志成所有供犯本件竊
    盜所用之電動螺絲起子1 把。
  (十二)94年6 月5 日晚間，己○○及陳志成2 人在高雄縣永安鄉維
    新村阿公店溪旁魚塭工寮旁，竊取丁○○所有之馬達、不鏽
    鋼蓋、電纜線、水車頭及引擎噴霧機等物得手。
  (十三)94年6 月5 日23時許，陳志成與許志明二人騎乘機車進入位
    於高雄縣岡山鎮○○段50地號之廢五金回收場內，共同徒手
    竊取巳○○所有之白鐵約600 公斤得手後，將之變賣而分取
    現金花用。
  (十四)94年6 月7 日11時許，癸○○、己○○二人見位於高雄縣岡
    山鎮○○路旁田地之無人工寮大門未上鎖，遂將之開啟而進
    入，在該工寮內共同徒手竊取戌○○所有之鐵製農藥噴霧器
    1 具，得手後二人因認該鐵製農藥噴霧器價值不高，乃將之
    丟棄於上開工寮外之椰林叢。
  (十五)94年6 月15日凌晨4 時許，癸○○、己○○2 人在高雄縣永
    安鄉○○路19號前，共同徒手竊取辰○○所有之鋼筋鐵條35
    公斤得手，嗣將之變賣而分取現金花用。
  (十六)94年6 月15日21時許，癸○○在高雄縣岡山鎮○○路、本洲
    路口，持其所有客觀上足對人之生命、身體及安全構成威脅
    而為兇器之扳手1 把，竊取由岡山本洲工業區管理裝置於該
    處安全島上之反光鈕三面得手後，將之變賣而換取現金花用
    。
  (十七)94年6 月22日8 時許，癸○○、己○○2 人見位於高雄縣梓
    官鄉○○路103 巷之農地工寮圍牆有破洞，乃自該破洞進入
    工寮內，而共同徒手竊取甲○○所有之白鐵管一支得手後，
    將之變賣而分取現金花用。
  (十八)94年6 月25日14時許，癸○○、己○○2 人在高雄縣岡山鎮
    ○○路八寶橋旁之空屋外，共同徒手拔取王麗瑞所有之鋁門
    窗2 個得手後，將之變賣而分取現金花用。
  (十九)94年6 月26日20時許，癸○○、己○○二人在高雄縣岡山鎮
    ○○街310 巷5 號旁之工地前，共同徒手竊取優築建設事業
    有限公司所有之鋼筋鐵條約85公斤得手後，將之變賣而分取
    現金花用。
  (二十)94年6 月28日0 時許，己○○在高雄縣岡山鎮○○○路46號
    旁，竊取炬岡公司所有之太空包一個（內有鐵片條約60公斤
    ）得手後，將之變賣取得現金花用。
  94年7 月2 日12時許，己○○及陳志成2 人在高雄縣岡山鎮
    ○○路267 號農舍內，竊取辛○○所有之白鐵管及二部白鐵
    製兒童用鞦韆坐椅得手後，將之變賣而分取現金花用。
  94年7 月6 日12時30分許，癸○○在位於高雄縣梓官鄉○○
    村○○○路236 號之廢棄工廠內，持客觀上足對人之生命、
    身體及安全構成威脅而為兇器之螺絲起子1 把（為癸○○之
    阿姨所有），將該工廠內丑○○所有之鋁門窗框架30公斤拆
    解而竊取之，而於翌日12時30分許，癸○○又至上開工廠內
    ，持另一把螺絲起子（為癸○○之阿姨所有），再竊取丑○○所有之鋁門窗框架20公斤得手，嗣於同日17時40分許，經
    巡邏員警在上址查獲癸○○正在綑綁竊得之物品，而扣得其
    前開竊得之物品（業已發還丑○○）及上開螺絲起子二支。
  94年7 月9 日15時30分許，己○○與李坤峻（另案審理中）
    見位於高雄縣梓官鄉○○村○○○路295 號之工廠有一門未
    上鎖，遂將之開啟而進入，並由己○○攜帶其所有客觀上足
    對人之生命、身體及安全構成威脅而為兇器之螺絲起子1 支
    、扳手2 支，由李坤峻攜帶其所有持客觀上足對人之生命、
    身體及安全構成威脅而為兇器之老虎鉗1 支，共同竊取午○○○所有之電線10斤及鋁門窗7 公斤得手，嗣欲行騎乘機車
    離開時，為警當場查獲，並扣得前開竊得之物品（業已發還
    午○○○）及分別為己○○及許峻所有，供犯本件竊盜罪所
    用之螺絲起子1 支、扳手2 支、老虎鉗1 支。
  94年7 月9 日夜間時分，癸○○駕駛許志明竊得之車牌號碼
    ZO—4329號自用小貨車（所涉贓物罪嫌應由檢察官另行偵辦
    ），許志明騎乘其自己所用之機車，在高雄縣梓官鄉○○村
    ○○○路一41之41號後方空地，共同徒手竊取壬○○所有之
    板模鐵柱49支及輕型鋼42支，得手後，將之裝載於上開自用
    小貨車上，嗣於翌日凌晨0 時5 分許，癸○○駕駛前開自用
    小貨車行經高雄縣岡山鎮○○路28之2 號前，經巡邏察警發
    現癸○○駕駛者為贓車而查獲，並扣得前開板模鐵柱49支、
    輕型鋼42支（已發還壬○○）、自用小貨車及竊取該自用小
    貨車所用之螺絲起子一支。
  94年7 月11日8 時許，己○○在高雄縣岡山鎮○○路9 號前
    ，竊取昌論營造有限公司所有之鋁門窗9 口及鋼筋鐵條20公
    斤得手。
  94年7 月11日10時30分許，己○○、李坤峻二人在高雄縣岡
    山鎮○○路16之3 號處，共同竊取何芳澤所有之馬達用水車
    風葉2 只得手，嗣於同日10時50分許，己○○、李坤峻二人
    載運上開竊得之物，至位於岡山鎮○○路28之8 號之資源回
    收場欲變賣之際，為警當場查獲，並扣得上開馬達用水車風
    葉2 只。
二、案經高雄縣政府警察局岡山分局報請臺灣高雄地方法院檢察
    署檢察官偵查起訴及移送併辦。
    理  由
一、被告己○○及陳志成對於上述犯罪事實於原審及本院審理中
    均坦承不諱，核與證人即共犯李坤峻於警詢（見警卷(三)第7
    至9 頁、警卷(四)第9 至12頁）、證人戊○○○（見警卷(二)第
    11、12頁）、卯○○（見偵16043 號卷第19、20頁）、庚○○（見警卷(五)第43至44頁）、丙○○（見警卷(五)第47至48頁
    ）、石尚營造公司負責人顏和勇（見偵26369 號卷第18頁）
    、嘉晟機械公司職員王勝弘（見警卷(五)第49至51頁、第一審
    卷第196 至197 頁）、廖文毅（見警卷(三)第23至25頁）、高
    雄縣政府職員子○○（見第一審卷第43至44頁）、南部科學
    園區人員酉○○（見警卷(五)第62頁）、高雄縣政府人員未○○（見偵12986 號卷第31至33頁）、丁○○（見警卷(五)第68
    至70頁）、巳○○（見偵15768 號卷第27至28頁）、戌○○
    （見偵15768 號卷第24、25頁）、辰○○（見警卷(三)第20至
    22頁）、岡山本洲工業區人員林明鐵（見第一審卷第56至58
    頁）、甲○○（見第一審卷第59至60頁）、王麗瑞（見第一
    審卷第66至67頁）、優築建設事業有限公司人員寅○○（見
    警卷(三)第15至16頁）、岡炬企業有限公司職員林佳誠（見警
    卷(五)第83至85頁）、辛○○（見警卷(五)第89至91頁）、丑○○（見偵15901 卷第14至15頁）、午○○○（見警卷(四)第13
    至14頁）、壬○○（見偵15768 號卷第30至31頁）、昌論營
    造有限公司負責人潘文權（見警卷(五)第92至93頁）、乙○○
    （係何芳澤之子－見警卷(三)第17至19頁）等人於警詢中之陳
    述內容，及證人許志明於原審審理中之證述內容（見第一審
    卷第118 至119 頁）大致相符，並有未○○、丑○○、戊○○○、乙○○、午○○○、壬○○出具之贓物認領保管單在
    卷可稽，及案發現場相片、查獲相片可參，且有電動螺絲起
    子1 把、螺絲起子3 把、扳手2 支、老虎鉗1 支扣案可憑，
    則被告2 人前開自白顯與事實相符，可以採信。本件事證明
    確，被告2 人之犯罪行為，均可認定。
二、按刑法上之所謂常業犯，係指反覆以實施同種類行為為目的
    之社會活動之職業性犯罪，至於犯罪所得之多寡，是否恃此
    為唯一之謀生職業，則非所問，縱令兼有其他職業，仍無礙
    於該常業犯罪之成立（最高法院85年臺上字第510 號判例參
    照）。查被告癸○○、己○○於犯本案時雖均有工作，惟其
    2 人以行竊手法相近之方式，於數個月內之時間，各自反覆
    實施達十餘次之竊盜犯行，且多將竊得物品售予他人變現花
    用，顯見其2 人上開竊盜犯行非偶一為之，係以之為常業無
    訛。是核被告2 人所為，均係犯刑法第322 條之常業竊盜罪
    。公訴意旨認被告二人均應依刑法第321 條第1 項第3 款處
    斷，尚有未洽，惟起訴之基本社會事實相同，爰依法變更起
    訴法條，併予敘明。被告二人就犯罪事實(七)、(十一)、(十二)、(十四)、
    (十五)、(十七)、(十八)、(十九)、所示之犯行，被告癸○○與許志明就犯
    罪事實(十三)、所示之犯行，被告己○○與李坤峻就犯罪事實
    、所示之犯行，分別有犯意聯絡及行為分擔，均為共同
    正犯。被告2 人就事實一之(十一)以外之竊盜部分，雖未經檢察
    官起訴，既有常業犯之實質上一罪關係，自為起訴效力所及
    ，本院均得併予審理，附此敘明。被告2 人有如犯罪事實欄
    所載之前科紀錄，有臺灣高等法院被告前案紀錄表及臺灣高
    雄地方法院檢察署被告之刑案資料查註紀錄表在卷可稽，其
    二人受有期徒刑執行完畢後5 年內再犯本件有期徒刑以上之
    罪，均為累犯，均應依刑法第47條規定加重其刑。
三、原審以被告2 人罪證明確，予以論罪科刑，固非無見，惟就
    檢察移送本院併辦部分，未及審理。則有未合，檢察官上訴
    意旨指摘此部分係不當，為有理由，應由本院予以撤銷改判
    。爰審酌被告2 人均正值青壯，竟不思以正當方式賺取財物
    ，為貪圖私利，即恣意竊取他人財物，所為實不足取，且多
    次行竊，並將所竊得之財物，多半將之變賣而換取現金花用
    一空，無法回復被害人所受損失，及其2 人犯後均坦承犯行
    ，各次所竊得之財物價值均非鉅大，其中被告癸○○所為犯
    行較被告己○○為多等一切情狀，分別量處如主文所示之刑
    ，以示儆懲。扣案之電動螺絲起子1 把為被告癸○○所有，
    並為被告2 人供犯事實一之(十一)犯行所用之物；警察於查獲事
    實一之時所扣案之螺絲起子1 支、扳手2 支為被告己○○
    所有，老虎鉗1 支則為李坤峻所有，並為被告己○○與李坤
    峻共犯事實犯行所用之物，業據被告2 人於本院審理中供
    陳明確，爰依刑法第38條第1 項第2 款規定，均併予宣告沒
    收。至警察查獲犯罪事實、犯行時，先後所扣得之螺絲
    起子2 支、1 支，前者所扣案之螺絲起子2 支非被告所有，
    後者所扣案之螺絲起子1 支則與被告癸○○所為犯罪事實
    犯行無關，業據被告癸○○於審理中供陳明確，爰不為沒收
    之宣告，併予敘明。
四、臺灣高雄地方法院檢察署94年度偵字第26369 號併辦意旨另
    以：被告癸○○與許志明共同基於意圖為自己不法所有之犯
    意聯絡，於94年7 月8 日7 時許，在高雄縣岡山鎮○○街64
    號前，共同竊取告訴人申○○所有之車牌號碼ZO—4329號自
    用小貨車得手，因認被告癸○○此部分亦涉有刑法第320 條
    第1 項之竊盜罪嫌。惟公訴人認被告涉犯此一竊盜罪嫌，無
    非係以告訴人申○○於警詢中之陳述及其出具之贓物認領保
    管單為論罪依據。然訊據被告則堅決否認有此部分竊盜犯行
    ，辯稱：該自用小貨車係許志明自行起意去竊取的，其在竊
    得該車後，才來找我，我二人再一同去梓官鄉赤崁村為前開
    竊取壬○○物品犯行，在此之前，我不知道許志明要去偷車
    等語。經查，被害人申○○於警詢中之陳述及其出具之贓物
    認領保管單，僅得證明申○○確實有失竊上揭自用小貨車之
    情，尚難據此證明被告癸○○有竊取該自用小客車行為；又
    被告癸○○為警查獲之時，雖持有前揭自用小貨車，然一般
    人持有他人遭竊物品之原因非僅一端，舉凡買受、租賃、借
    貸、自行或與他人共同行竊所得，均不無可能，自無從以此
    推論上開自用小貨車係被告癸○○與許志明所竊得；況許志
    明於原審審理中證之結果，其亦不否認前開自用小貨車為其
    所竊取（見第一審卷第119 頁）；再參酌被告陳志成對於檢
    察官起訴及移送併案審理之竊盜行為部分，均始終承認，衡
    情，應無單獨否認此一部分之必要；是依卷內所有之證據資
    料，尚不足以證明被告癸○○有竊取該自用小客車行為之犯
    行，是此部分與起訴之犯罪事實，即無連續犯之裁判上一罪
    關係或常業犯之實質上一罪關係，故本院無從併辦，應退回
    檢察官另為處理。
據上論結，應依刑事訴訟法第369 條第1 項前段、第364 條、第
299 條第1 項前段，第300 條，刑法第28條、第322 條、第47條
、第38條第1 項第2 款，判決如主文。
本案經檢察官陳建年到庭執行職務。
中    華    民    國    95    年    2     月    27    日
                  刑事第三庭    審判長法  官  周賢銳
                                      法  官  謝宏宗
                                      法  官  黃仁松
以上正本證明與原本無異。
如不服本判決應於收受本判決後10日內向本院提出上訴書狀，其
未敘述上訴理由者，並得於提起上訴後10日內向本院補提理由書
狀（均須按他造當事人之人數附繕本）「切勿逕送上級法院」。
中    華    民    國    95    年    2     月    27    日
                                      書記官  馬蕙梅
附錄本件判決論罪科刑法條：
刑法第322 條
以犯竊盜罪為常業者，處1年以上7年以下有期徒刑。


司法院資訊處製作；財團法人民間司法改革基金會備份。
